臺灣板橋地方法院刑事判決　　　　　　　　　　　　九十三年度訴字第一八九五號
　　公　訴　人　臺灣板橋地方法院檢察署檢察官
　　被　　　告　甲○○
　　　　　　　　丙○○
　　右二人共同
　　選任辯護人　曾國龍律師
　　被　　　告　乙○○
　　　　　　　　戊○○
右列被告等因廢棄物清理法案件，經檢察官提起公訴（九十三年度偵字第七一九號、
第四三九六號、第五五三二號），本院合議庭裁定進行簡式審判程序，本院判決如左
：
    主  文
甲○○、丙○○、乙○○、戊○○未依廢棄物清理法第四十一條第一項規定領有廢棄
物處理許可文件，從事廢棄物清除，甲○○、丙○○、乙○○各處有期徒刑壹年貳月
，戊○○處有期徒刑壹年肆月，均緩刑年。
    事  實
一、甲○○、丙○○、乙○○、戊○○明知從事廢棄物清除、處理業務者，應依廢棄
    物清理法第四十一條第一項之規定，向直轄市、縣（市）主管機關或中央主管機
    關委託之機關申請核發公民營廢棄物清除處理機構許可文件後，始得受託清除、
    處理廢棄物業務；且明知台北縣林口鄉○○○段寶斗厝坑小段地號七二六號、第
    七二七號土地係他人所有之土地，並經台灣省政府於民國六十九年二月六日以六
    九府農山字第一二０一六六號公告為山坡地保育利用條例之山坡地（起訴書誤載
    為八十五年三月六日八五府農水字第一二三一四號公告水土保持法之山坡地），
    未經己○之同意，不得擅自為廢棄物清除、處理之使用。詎甲○○（起訴書誤繕
    為高東進，應更正）、丙○○、乙○○、戊○○等四人未取得廢棄物處理許可文
    件，竟於民國九十二年十二月二十五日上午十時許，甲○○駕駛車號ＦＹ─五二
    五號營業貨運曳引車、丙○○駕駛車頭車號八０九─ＧＣ號、板車車號Ｍ五─九
    八號曳引車，均自台北縣林口鄉南勢坡某處載運泡綿、垃圾等一般廢棄物，乙○○駕駛車號ＭＷ─七三二號聯結車自台北縣三重市○○○路工地，以每趟車收費
    新台幣（下同）二千八百元之報酬，戊○○駕駛車號ＦＶ─九六八號曳引車自台
    北市○○街與民權東路某工地，以每趟二千八百元之報酬，均載運廢磚、廢土等
    一般廢棄物而從事廢棄物清除，且四人均將上開廢棄物傾倒於業遭丁○○（待到
    庭後，另行審結）私自雇工將己○所有山坡地整平之場所上而擅自在他人所有山
    坡地上從事廢棄物之處理。嗣於同年月日上午十時三十分許，甲○○、丙○○、
    乙○○、戊○○傾倒所載運之廢棄物後欲駛離現場時，為內政部警政署環保警察
    隊會同行政院環保署環境督察總隊北區環境督察大隊及台北縣政府環境保護局當
    場查獲，並扣得上開聯結車一台及曳引車三台。
二、案經台北縣政府及台北縣政府新莊分局報請臺灣板橋地方法院檢察署檢察官偵查
    起訴。本院於準備程序進行中，被告等就被訴事實為有罪之陳述，經告知被告等
    簡式審判程序之旨，並聽取當事人之意見後，本院合議庭裁定進行簡式審判程序
    。
    理  由
一、右開事實，業據被告甲○○、丙○○、乙○○、戊○○於本院審理時坦承不諱，
    核與證人己○於警詢中所為證述相符，並有行政院環保署環境督察總隊北區環境
    督察大隊稽查工作紀錄、九十二年十二月二十五日查獲當時現場違法照片三十四
    幀、土地登記謄本、責付保管單四紙在卷為憑，並經檢察官於九十三年二月十一
    日前往現場勘驗，製有勘驗筆錄及現場照片三十五幀存卷可參。又按廢棄物清理
    法第四十六條第一項第四款所規定之犯罪構成要件行為計有：「貯存」、「清除
    」及「處理」三者，其中所謂「貯存」，指事業廢棄物於清除、處理前，置放於
    特定地點或貯存容器、設施內之行為；「清除」指事業廢棄物之收集、運輸行為
    ；「處理」包含：（一）中間處理：指事業廢棄物在最終處置前，以物理、化學
    、生物、熱處理、堆肥或其他處理方法，改變其物理、化學、生物特性或成分，
    達成分離、減積、去毒、固化或安定之行為。（二）最終處置：指衛生掩埋、封
    閉掩埋、安定掩埋或海洋棄置事業廢棄物之行為。（三）再利用：指事業產生之
    事業廢棄物自行、販賣、轉讓或委託做為原料、材料、燃料、填土或其他經中央
    目的事業主管機關認定之用途行為，並應符合其規定者，此有行政院環境保護署
    發布之「事業廢棄物貯存清除處理方法及設施標準」可資參酌；再「營建剩餘土
    石方若未依法申請棄土場設置許可，即擅自收納、回填營建廢棄土，或未依規定
    運往指定之棄土場，而送往未經許可之違法棄土場者，即屬違法棄置，縱為未參
    雜其他一般或事業廢棄物之乾淨廢土，仍因破壞、污染周遭生態環境而違反廢棄
    物清理法之規定，有行政院環境保護署八十九年九月五日（８９）環署督字第○○五一四二二號函影本可參，是被告所傾倒者自屬廢棄物無疑。按在公有或他人
    山坡地內，不得擅自墾殖、占用或從事廢棄物之處理之開發、經營或使用，又按
    違反第十條規定者，處六月以上五年以下有期徒刑，得併科新台幣六十萬元以下
    罰金，山坡地保育利用條例第十條、第九條第八款、第三十四條第一項分別定有
    明文。核被告在他人山坡地內擅自傾倒廢磚塊，係犯山坡地保育利用條例第三十
    四條第一項之擅自在他人山坡地內從事廢棄物之處理之使用罪」，最高法院九十
    年度上訴字第二六七九號判決意旨參照，本件被告等既載運一般廢棄物，並棄置
    於右開他人山坡地內，應屬廢棄物清理法第四十六條第一項第四款所定之「清除
    」行為及從事山坡地保育利用條例第九條第八款之廢棄物之處理行為甚明。綜上
    所述，被告甲○○、丙○○、乙○○、戊○○等自白與事實相符，應堪採為認定
    事實之依據。本件事證明確，應依法論科。
二、核被告甲○○、丙○○、乙○○、戊○○所為，係犯廢棄物清理法第四十六條第
    一項第四款之未依規定領有廢棄物清除許可文件，從事廢棄物清除罪及山坡地保
    育利用條例第三十四條第一項之擅自在他人山坡地內從事廢棄物處理之使用罪。
    公訴人雖認被告等四人係犯廢棄物清理法第四十六條第一項第四款之未經許可清
    除、「處理」廢棄物罪及山坡地保育利用條例第三十四條第一項之擅自占用他人
    山坡地罪，然因如右開理由一所述，被告等四人僅載運一般廢棄物，並傾倒在右
    開土地上，並無如右開所述中間處理、最終處置或再利用之行為，自無「處理」
    行為，應屬「清除」行為，且被告等四人僅傾倒一次一般廢棄物，尚難因此認被
    告等四人有占用他人山坡地之行為，應屬擅自在他人山坡地上從事廢棄物之處理
    行為（見右開最高法院九十年度上訴字第二六七九號判決參照），公訴意旨尚有
    誤會，惟因不影響被告論罪法條，自無庸予以變更。被告四人等所犯上開二罪係
    一行為觸犯數罪名，為想像競合犯，應從一重之廢棄物清理法第四十六條第一項
    第四款之未經許可清除廢棄物罪論處，爰審酌被告甲○○、丙○○、乙○○、戊○○未經許可清理廢棄物，並污染環境，影響國民健康及其等品行尚可、所生危
    害尚輕、被告甲○○、丙○○、乙○○犯罪後坦承犯行，被告戊○○經本院曉諭
    後，始坦承犯行等一切情狀，分別量處如主文所示之刑，以資懲儆。末被告甲○○前無犯罪紀錄，被告丙○○於八十年間，因偽造文書案件，經台灣高等法院於
    八十一年六月十七日判處有期徒刑四月，緩刑三年確定，被告乙○○於八十五年
    間因業務過失致死案件，經台灣桃園地方法院於八十五年六月四日判處有期徒刑
    十月，緩刑三年確定，被告戊○○於八十二年間因竊盜案件，經台灣高等法院於
    八十三年十一月二十四日判處有期徒刑四月，緩刑三年確定，被告丙○○、乙○○、戊○○於緩刑期滿，緩刑之宣告均未經撤銷，其刑之宣告失其效力，此均有
    台灣高等法院被告全國前案紀錄表附卷可考，被告四人等因一時失慮，致誤觸法
    網，並均依其等所庭呈資料可知其等均有家累亟待照料，且犯罪後均認錯悔改，
    態度良好，經此偵審教訓後，信已知所警惕而無再犯之虞，是本院認對其等所宣
    告之刑，以暫不執行為適當，爰依刑法第七十四條第一款規定併予宣告緩刑三年
    。末現場查扣右開聯結車一台及曳引車三台，僅為一般運輸用之機具，於客觀上
    非專供處理廢棄物所用，且被告四人等僅以上開車輛清除一次廢棄物，其犯罪行
    為尚非重大，衡諸比例原則，爰不予以宣告沒收，附此敘明。
據上論斷，應依刑事訴訟法第二百七十三條之一第一項、第二百九十九條第一項前段
，廢棄物清理法第四十六條第一項第四款，山坡地保育利用條例第三十四條第一項、
第十條，刑法第十一條前段、第五十五條、第七十四條第一款，判決如主文。
本案經檢察官魏正杰到庭執行職務。
中　　　華　　　民　　　國　　九十三　　年　　十二　　月　　　十六　　　日
                              臺灣板橋地方法院刑事第四庭
                                  法  官  李麗玲
右正本證明與原本無異
如不服本判決應於送達後十日內向本院提出上訴狀
                                   書記官 周百川
中　　　華　　　民　　　國　　九十三　　年　　十二　　月　　　十六　　　日
附錄本案論罪科刑法條全文：
廢棄物清理法第四十六條
有下列情形之一者，處一年以上五年以下有期徒刑，得併科新臺幣三百萬
元以下罰金：
一  任意棄置有害事業廢棄物。
二  事業負責人或相關人員未依本法規定之方式貯存、清除、處理或再利
    用廢棄物，致污染環境。
三  未經主管機關許可，提供土地回填、堆置廢棄物。
四  未依第四十一條第一項規定領有廢棄物清除、處理許可文件，從事廢
    棄物貯存、清除、處理，或未依廢棄物清除、處理許可文件內容貯存
    、清除、處理廢棄物。
五  執行機關之人員委託未取得許可文件之業者，清除、處理一般廢棄物
    者；或明知受託人非法清除、處理而仍委託。
六  公民營廢棄物處理機構負責人或相關人員、或執行機關之人員未處理
    廢棄物，開具虛偽證明。
無許可文件，以經營廢棄物清除、處理為常業者，處三年以上十年以下有
期徒刑，得併科新臺幣九百萬元以下罰金。
山坡地保育利用條例第三十四條
違反第十條規定者，處六月以上五年以下有期徒刑，得併科新台幣六十萬
元以下罰金。
前項情形致釀成災害者，加重其刑至二分之一；因而致人於死者，處五年
以上十二年以下有期徒刑，得併科新台幣一百萬元以下罰金；致重傷者，
處三年以上十年以下有期徒刑，得併科新台幣八十萬元以下罰金。
因過失犯第一項之罪致釀成災害者，處一年以下有期徒刑，得併科新台幣
六十萬元以下罰金。
第一項未遂犯罰之。
犯本條之罪者，其墾殖物、工作物、施工材料及所使用之機具沒收之。
山坡地保育利用條例第十條
在公有或他人山坡地內，不得擅自墾殖、占用或從事前條第一款至第九款
之開發、經營或使用。
